臺灣臺中地方法院刑事判決　　　　　　　96年度易字第2807號
公　訴　人　臺灣臺中地方法院檢察署檢察官
被　　　告　庚○○
上列被告因詐欺案件，經檢察官提起公訴（96年度偵字第5701、
5689、2931、7152號）及移送併辦（96年度偵字第6690、12128
號），被告於準備程序中就被訴事實為有罪之陳述，受命法官於
聽取當事人之意見後，由本院合議庭裁定以簡式審判程序判決如
下：
    主    文
庚○○幫助意圖為自己不法之所有，以詐術使人將本人之物交付
，處有期徒刑伍月，如易科罰金，以新臺幣壹仟元折算壹日。
    犯罪事實及理由
一、庚○○可預見將金融機構存摺、印章、提款卡（含密碼）無
    故交予他人使用，將可能流為詐騙集團作為「人頭帳戶」使
    用之詐騙工具，使受騙之人因陷於錯誤而將金錢匯入該「人
    頭帳戶」內，仍基於縱若有人持以犯詐欺取財罪亦不違反其
    本意之幫助犯意，其於民國九十五年十一月二十九日，在臺
    中市○○路與成功路口處，以每個帳戶新臺幣（下同）一千
    五百元之代價，同時將其所有之合作金庫商業銀行大里分行
    存款帳戶（帳號為0000000000000號，下稱合
    作金庫銀行大里分行帳戶）、新光商業銀行大里分行存款帳
    戶（帳號為0000000000000號，下稱新光銀行
    大里分行帳戶）之存摺、印章、提款卡（含密碼）出借並交
    付予真實姓名年籍不詳之成年男子（下稱前開成年男子）使
    用。前開成年男子取得前開合作金庫銀行大里分行帳戶、前
    開新光銀行大里分行帳戶之存摺、印章、提款卡（含密碼）
    後，旋即與真實姓名年籍不詳之二以上成年人所組成之詐欺
    取財集團（下稱前開詐欺取財集團），共同基於意圖為自己
    不法所有之犯意聯絡，而於：1.九十五年十二月二日某時，
    前開詐欺取財集團成員致電甲○○假冒係網路交易之賣家，
    以甲○○交易時匯款之帳戶有誤為由，致使甲○○陷於錯誤
    ，於同日十六時五十分許，依前開詐欺取財集團成員指示，
    將二千一百三十三元轉帳存入前開合作金庫銀行大里分行帳
    戶內，而受有財產上損害；2.九十五年十二月二日某時，前
    開詐欺取財集團成員致電丁○○假冒係網路交易之賣家，以
    丁○○交易時之ＡＴＭ轉帳時有誤為由，致使丁○○陷於錯
    誤，於同日十八時五十分許，依前開詐欺取財集團成員指示
    ，將二萬八千四百五十七元轉帳存入前開合作金庫銀行大里
    分行帳戶內，而受有財產上損害；3.九十五年十二月二日某
    時，前開詐欺取財集團成員致電戊○○假冒係網路交易之賣
    家，以戊○○交易時之ＡＴＭ轉帳時有誤為由，致使戊○○
    陷於錯誤，於同日二十一時五十三分許，依前開詐欺取財集
    團成員指示，將八千九百八十九元轉帳存入前開合作金庫銀
    行大里分行帳戶內，而受有財產上損害；4.九十五年十二月
    二日某時，前開詐欺取財集團成員致電乙○○假冒係網路交
    易之賣家，以乙○○交易時匯錯帳號為由，致使乙○○陷於
    錯誤，於同日十八時四分許，依前開詐欺取財集團成員指示
    ，將二千一百二十一元轉帳存入前開合作金庫銀行大里分行
    帳戶內，而受有財產上損害；5.九十五年十二月三日某時，
    前開詐欺取財集團成員致電丙○○假冒係網路交易之賣家，
    以丙○○交易轉帳時誤設為分期付款，要求丙○○持提款卡
    依其操作為由，致使丙○○陷於錯誤，於同日十六時三十五
    分許，依前開詐欺取財集團成員指示，將二萬九千九百八十
    八元匯款存入前開新光銀行大里分行帳戶內，而受有財產上
    損害；6.九十五年十二月三日某時，前開詐欺取財集團成員
    致電己○○假冒係網路交易之賣家，以己○○交易時匯錯帳
    號為由，致使己○○陷於錯誤，於同日十七時五十八分許，
    依前開詐欺取財集團成員指示，將二萬二千零十七元匯款存
    入前開新光銀行大里分行帳戶內，而受有財產上損害。嗣甲○○、丁○○、戊○○、乙○○、丙○○、己○○均察覺有
    異，始知受騙並報警而循線查悉上情。
二、本案證據：
  (一)被告庚○○於本院審理時之自白。
  (二)被害人即證人甲○○、丁○○、戊○○、乙○○、丙○○、
    己○○分別於警詢時之證述。
  (三)卷附前開合作金庫銀行大里分行帳戶及前開新光銀行大里分
    行帳戶之開戶資料及交易明細表各一件。
  (四)卷附甲○○、丁○○、戊○○、乙○○、丙○○、己○○遭
    詐騙之自動櫃員機存款執據各一紙。
(五)臺灣高等法院被告全國前案紀錄表（被告前案及素行之認定
    ）。
三、論罪科刑：
  (一)按刑法上之幫助犯，係指以幫助之意思，對於正犯資以助力
    ，而未參與實施犯罪之行為者而言（最高法院四十九年臺上
    字第七七號判例參照）。本案被告以一同時將前開二帳戶之
    存摺、印章、提款卡（含密碼）交付予前開成年男子，供作
    前開詐欺取財集團成員前揭詐欺取財之存款帳戶工具使用之
    幫助行為，致被害人甲○○、丁○○、戊○○、乙○○、丙○○、己○○均遭前開詐欺取財集團成員詐騙，為一行為觸
    犯數罪名，屬想像競合犯，應論以一罪。又前開詐欺取財集
    團成員以同時取得被告之前開二帳戶，作為詐欺取財之存款
    帳戶工具使用並詐騙被害人甲○○、丁○○、戊○○、乙○○、丙○○、己○○，為一行為觸犯數罪名，屬想像競合犯
    ，應論以一罪。是前開成年男子等前開詐欺取財集團成員，
    均係犯刑法第三百三十九條第一項之詐欺取財罪。被告提供
    帳戶予他人之行為係屬刑法詐欺取財罪構成要件以外之行為
    ，其既以幫助他人犯罪之意思而參與犯罪構成要件以外之行
    為，依刑法第三十條第一項前段幫助犯之規定，核被告所為
    ，係犯刑法第三百三十九條第一項之幫助詐欺取財罪。
  (二)前開成年男子等前開詐欺財財集團成員間所為之前開詐欺取
    財犯行，均各有犯意聯絡及行為分擔，固均各為共同正犯，
    惟幫助犯係從犯，從屬正犯而成立，刑法上既無「共同幫助
    」之情，則被告所為之前揭幫助詐欺取財犯行，當亦無「幫
    助共同」之可言（司法院廳刑一字第一一○四號函亦同此
    見解），附此敘明。
  (三)公訴意旨雖僅論及被害人甲○○、乙○○、丙○○、己○○
    等四人前揭遭詐騙之事實，然前開未經起訴之被害人丁○○
    、戊○○遭詐騙之部分，核與前開詐欺取財集團成員詐騙陳
    舜華之犯行有想像競合犯之裁判上一罪關係，基於審判不可
    分之原則，為起訴效力所及，本院自應併予審理，併予敘明
    。
  (四)爰審酌被告提供金融機構帳戶供他人非法使用，助長社會犯
    罪風氣及增加追緝犯罪之困難，其行為殊屬不當，且被告提
    供他人非法使用之金融機構帳戶為二個，本案遭詐騙之被害
    人達六人、遭詐騙金錢非寡，被告迄今均未與被害人達成和
    解並賠償損害，再兼衡酌再兼衡被告於警詢、偵查中飾詞卸
    責、否認犯行，惟嗣於本院審理時均坦承犯行、尚知醒悟之
    犯罪後態度，及被告本身並未實際參與詐欺取財之犯行、可
    非難性較小，且被告先前並無刑事犯罪紀錄之不良前科素行
    ，有臺灣高等法院被告前案紀錄表附卷可按，暨其犯罪之動
    機、目的、手段、智識程度等一切情狀，量處如主文所示之
    刑，並諭知易科罰金之折算標準。本院綜核前開量刑審酌之
    一切情狀，認為公訴人具體請求判處被告有期徒刑六月以上
    ，稍嫌過重，附此敘明。
四、應適用之法條：依刑事訴訟法第二百七十三條之一第一項、
    第三百十條之二、第四百五十四條第一項、第二百九十九條
    第一項前段，刑法第三百三十九條第一項、第五十五條、第
    四十一條第一項前段，刑法施行法第一條之一第一項、第二
    項前段，判決如主文。
五、如不服本判決，得於判決書送達後十日內，以書狀敘述理由
    ，向本庭提出上訴（須附繕本）。
中　　華　　民　　國　　96　　年　　6 　　月　　29　　日
                  刑事第九庭    法　官　何世全
以上正本證明與原本無異。
　　　　　　　　　　　　　　　　書記官  童洪芳美
中　　華　　民　　國　　96　　年　　6 　　月　　29　　日
附錄論罪科刑法條：
刑法第三百三十九條第一項
意圖為自己或第三人不法之所有，以詐術使人將本人或第三人之
物交付者，處五年以下有期徒刑、拘役或科或併科一千元以下罰
金。
